臺灣基隆地方法院刑事判決　
111年度金訴字第97號
公  訴  人  臺灣基隆地方檢察署檢察官
被      告  江澤良


上列被告因詐欺等案件，經檢察官提起公訴（110年度偵字第852
1號），嗣被告於準備程序中就被訴事實為有罪之陳述，本院合
議庭裁定由受命法官獨任進行簡式審判程序，並判決如下：
    主  文
江澤良犯洗錢未遂罪，處有期徒刑10月，併科罰金新臺幣5萬元
，罰金如易服勞役，以新臺幣1千元折算1日。
扣案之Samsung手機1支及新臺幣40萬元沒收。
未扣案之犯罪所得新臺幣1萬元沒收，於全部或一部不能沒收或
不宜執行沒收時，追徵其價額。
    事實及理由
一、犯罪事實：
　　江澤良可預見將金融帳戶交予他人使用，可能淪為他人從事
    詐欺取財犯罪或掩飾、隱匿該犯罪所得去向之工具，仍基於
    幫助詐欺取財及幫助洗錢之不確定故意，輾轉透過蔡志明及
    朱家震介紹認識暱稱「黃凱文Kevin」之不詳成年男子，再
    自行與「黃凱文Kevin」協議以新臺幣(下同)2萬5,000元代
    價出售金融帳戶後，於民國110年11月30日14時32分，由「
    黃凱文Kevin」搭載前往基隆市○○區○○路000號「台北富邦銀
    行基隆分行」，申辦帳號00000000000000號帳戶之存摺、提
    款卡及網路銀行(下稱本案帳戶)，並全數交予「黃凱文Kevi
    n」使用，「黃凱文Kevin」即先行給付江澤良1萬元報酬。
    「黃凱文Kevin」取得本案帳戶後，意圖為自己不法之所有
    ，以虛假之投資平台「鑫盛Win+」為幌，誘騙附表編號1至5
    所示「詐欺對象」註冊及匯款投資股票，使附表編號1至5所
    示「詐欺對象」均信以為真，分別依指示於附表編號1至5所
    示「匯款日期」、「匯款時間」，將附表編號1至5所示「匯
    款金額」匯入本案帳戶，得手後，「黃凱文Kevin」即於110
    年12月3日15時03分至110年12月7日15時34分間，陸續以網
    路銀行將上開「詐騙對象」匯入本案帳戶之款項轉匯至其他
    金融帳戶，以此方式掩飾詐欺取財犯罪所得之去向；嗣因本
    案帳戶資金出入過於頻繁，遭限制使用網路銀行，「黃凱文
    Kevin」於110年12月8日12時15分至14時40分，要求江澤良
    出面解鎖及提領本案帳戶內款項，並允諾給付報酬尾款1萬5
    ,000元給江澤良，江澤良即提升犯意為共同詐欺取財及共同
    洗錢之不確定故意，依照「黃凱文Kevin」指示，於110年12
    月8日14時47分，攜帶「黃凱文Kevin」交還之本案帳戶存摺
    、提款卡，在「台北富邦銀行基隆分行」櫃台提領附表編號
    5所示「詐騙對象」於110年12月7日匯入之款項合計40萬元
    ，提領完畢，尚未轉交予「黃凱文Kevin」即遭銀行人員通
    報前往之警察逮捕，因而未隱匿此部分犯罪所得之去向，並
    經警執行附帶搜索，扣得本案帳戶存摺1本、提款卡1張、現
    金40萬元及序號0000000000000號之Samsung手機1支(起訴書
    漏未記載附表編號5所示「詐欺對象」受騙經過，惟公訴人
    已於111年3月23日準備程序時當庭補正，本院併予審理)。
二、證據名稱：
  ㈠被告江澤良於偵查及本院審理中之自白。
  ㈡扣案Samsung手機內之Line通訊紀錄翻拍照片。
  ㈢台北富邦銀行基隆分行之110年11月30日、110年12月8日監視
    錄影截圖。
  ㈣台北富邦銀行「個人戶開戶申請曁約定書」及本案帳戶對帳
    單。
  ㈤本案帳戶存摺影本。
  ㈥附表編號1至5所示「證據」。
三、論罪科刑：
  ㈠被告申辦本案帳戶後，旋即將本案帳戶之存摺、提款卡及網
    路銀行交予「黃凱文Kevin」使用，供「黃凱文Kevin」於11
    0年12月3日15時03分至110年12月7日15時34分間，登入網路
    銀行將附表編號1至5所示「詐欺對象」匯入本案帳戶之款項
    轉匯至其他金融帳戶，使偵查機關難以追查金流而掩飾特定
    犯罪所得之去向，惟此部分詐欺取財及洗錢之構成要件行為
    ，被告均未參與，且無證據證明被告於上開期間已有共同犯
    罪之犯意聯絡，應認被告尚屬詐欺取財及洗錢之幫助犯，故
    被告以同一幫助行為，侵害附表編號1至5所示「詐欺對象」
    之財產法益，屬想像競合犯，僅論以一罪。
  ㈡被告於110年12月8日12時15分至14時40分與「黃凱文Kevin」
    聯繫後，預見本案帳戶內款項來源應非正當，仍為獲取報酬
    尾款，依指示於110年12月8日14時47分臨櫃提領附表編號5
    所示「詐騙對象」於110年12月7日匯入之款項合計40萬元，
    所為已屬詐欺取財之構成要件行為。又附表編號5所示「詐
    騙對象」匯入本案帳戶之款項，有部分已遭「黃凱文Kevin
    」於110年12月6日轉匯至他處，嗣本案帳戶之網路銀行遭限
    制使用，「黃凱文Kevin」於110年12月8日先要求被告出面
    解鎖，經被告要求銀行人員解鎖遭拒後，「黃凱文Kevin」
    始改要求被告臨櫃提領本案帳戶內存款40萬元，此據被告於
    偵審中陳述一致(110年度偵字第8521號卷㈠第188頁，本院卷
    第28頁)，可見被告於110年12月8日所為係由恢復本案帳戶
    網路銀行使用權限變更為提領本案帳戶內款項，整體行為均
    繫於本案帳戶及其內犯罪所得款項，於刑法評價上宜視為一
    行為，且被告係先交付本案帳戶，供「黃凱文Kevin」收取
    、轉匯附表編號5所示「詐欺對象」於110年12月6日匯入之
    款項，再親自臨櫃提領附表編號5所示「詐騙對象」於110年
    12月7日匯入、尚未遭「黃凱文Kevin」轉匯至他處之款項，
    故就附表編號5所示「詐欺對象」之犯罪事實，被告係由幫
    助之犯意提升為共同正犯之犯意，應僅論以犯意提升後之罪
    名，不再論處前階段之幫助犯行。另被告臨櫃提領40萬元後
    ，旋即遭銀行人員通報之警察逮捕，尚未及按照洗錢計畫將
    上開款項轉交予「黃凱文Kevin」，因此未發生隱匿特定犯
    罪所得之結果，且被告係本案帳戶之申辦人，其提領本案帳
    戶內款項之行為，亦無掩飾或隱匿特定犯罪所得去向之效果
    ，洗錢行為尚屬未遂。從而，被告所為，應論以刑法第339
    條第1項之詐欺取財罪及洗錢防制法第14條第2項、第1項之
    洗錢未遂罪，並依刑法第55條關於想像競合犯之規定，從一
    重論以洗錢未遂罪。
  ㈢公訴意旨認被告於110年12月8日所為，與蔡志明、朱家震、
    「黃凱文Kevin」具有犯意聯絡及行為分擔，係涉犯刑法第3
    39條之4第1項第2款之三人以上共同犯詐欺取財罪嫌。惟起
    訴書「證據清單及待證事實」未列載蔡志明涉嫌參與本案犯
    行之證據；而扣案Samsung手機內之Line通訊紀錄，雖有暱
    稱「正」之人於110年12月8日12時12分傳送訊息「凱文在找
    你」給被告，並據被告於偵查中供稱：蔡志明介紹我認識朱
    家震，朱家震的Line暱稱是「正」，我跟朱家震說我缺錢花
    用，朱家震介紹我開戶賣存摺，並給我「黃凱文Kevin」的L
    ine等語，然被告與「黃凱文Kevin」取得聯繫後，係由「黃
    凱文Kevin」於110年11月30日搭載被告前往「台北富邦銀行
    基隆分行」申辦本案帳戶，嗣於110年12月8日亦係由「黃凱
    文Kevin」與被告通話後，指示被告前往「台北富邦銀行基
    隆分行」解鎖及提款，朱家震僅於被告與「黃凱文Kevin」
    通話前轉知被告「凱文在找你」，此由被告與「黃凱文Kevi
    n」通話前，被告手機Line通訊紀錄有數通來自「黃凱文Kev
    in」之未接來電，亦可佐證朱家震應係代為通知被告與「黃
    凱文Kevin」聯絡，尚不足以認定朱家震有參與本案犯行；
    此外，別無其他證據得以認定尚有第三人參與實施本案詐欺
    取財及洗錢行為，故依罪疑有利被告原則，應認被告所為僅
    構成刑法第339條第1項之詐欺取財罪，且本院已於111年3月
    23日審理時告知此罪名(本院卷第60頁)，無礙於當事人之防
    禦，爰依刑事訴訟法第300條規定變更起訴法條。
  ㈣洗錢防制法第16條第2項規定：「犯前二條之罪，在偵查或審
    判中自白者，減輕其刑」，被告對於觸犯洗錢防制法第14條
    之洗錢罪名，於偵查及本院審理時均自白不諱，依首開規定
    ，應予減輕其刑。又被告臨櫃提領本案詐欺取財犯罪所得40
    萬元時，已著手實施洗錢行為，但尚未轉交予「黃凱文Kevi
    n」加以隱匿即為警逮捕，行為尚屬未遂，法益侵害程度較
    低，爰依刑法第25條第2項規定遞減輕其刑。
  ㈤本院審酌被告因貪圖自身報酬，貿然將金融帳戶出售予不詳
    之人使用，供他人用以收取、掩飾詐欺取財犯罪所得之去向
    ，嗣又參與提領同一「詐欺對象」匯入本案帳戶之犯罪所得
    ，增加偵查機關查緝詐欺行為人、查扣贓款及附表所示「詐
    欺對象」求償之困難性，犯罪所生之損害不輕；惟被告係基
    於不確定故意而為本案犯行，主觀惡性較為輕微，且被告於
    偵審中均坦承犯行，未耗費過多司法資源；兼衡被告之智識
    程度、生活狀況、犯罪動機(本院卷第58頁)、前科素行、偵
    查中遭羈押期間及附表所示「詐欺對象」均未受償等一切情
    狀，量處如主文所示之刑，併諭知罰金易服勞役之折算標準
    。
四、沒收：
　㈠供犯罪所用之物，屬於犯罪行為人者，得沒收之；犯罪所得
    ，屬於犯罪行為人者，沒收之，於全部或一部不能沒收或不
    宜執行沒收時，追徵其價額，但已實際合法發還被害人者，
    不予宣告沒收或追徵；宣告前述沒收或追徵，有過苛之虞、
    欠缺刑法上之重要性、犯罪所得價值低微，或為維持受宣告
    人生活條件之必要者，得不宣告或酌減之；此分別規定於刑
    法第38條第2項前段、第38條之1第1項前段、第3項、第5項
    及第38條之2第2項。
　㈡扣案之Samsung手機1支，係被告所有，供被告與「黃凱文Kev
    in」聯繫本案犯罪事宜所用，此據被告於警詢時供述明確(1
    10年度偵字第8521號卷㈠第27頁)，並有前述Line通訊紀錄翻
    拍照片可以證明，爰依刑法第38條第2項前段規定宣告沒收
    之。又扣案之40萬元，係附表編號5所示「詐騙對象」受騙
    匯入本案帳戶之款項，核屬本案犯罪所得，應依刑法第38條
    之1第1項前段規定宣告沒收之。至扣案之本案帳戶存摺及提
    款卡，因本案帳戶已通報為警示帳戶，該存摺及提款卡無法
    再用以從事財產犯罪，宣告沒收欠缺刑法上之重要性，爰不
    予宣告之。
　㈢被告因本案犯罪所獲取之1萬元報酬，未據扣押或發還被害人
    ，且對被告宣告沒收上開犯罪所得，尚無過苛之虞，爰依刑
    法第38條之1第1項前段、第3項規定，宣告沒收之，並諭知
    於全部或一部不能沒收或不宜執行沒收時追徵其價額。
據上論斷，應依刑事訴訟法第273條之1第1項、第299條第1項前
段、第300條、第310條之2、第454條第2項，判決如主文。
本案經檢察官陳怡龍、陳淑玲提起公訴，檢察官陳宜愔到庭執行
職務。
中　　華　　民　　國　　111 　年　　4 　　月　　13　　日
                  刑事第五庭  法　官　陳怡安
以上正本證明與原本無異。
如不服本判決應於收受送達後20日內向本院提出上訴書狀，並應
敘述具體理由；其未敘述上訴理由者，應於上訴期間屆滿後20日
內向本院補提理由書（均須按他造當事人之人數附繕）「切勿逕
送上級法院」。
中　　華　　民　　國　　111 　年　　4 　　月　　13　　日
                              書記官　洪福基
附錄本案論罪科刑法條全文：
中華民國刑法第339條
（普通詐欺罪）
意圖為自己或第三人不法之所有，以詐術使人將本人或第三人之
物交付者，處5年以下有期徒刑、拘役或科或併科50萬元以下罰
金。
以前項方法得財產上不法之利益或使第三人得之者，亦同。
前二項之未遂犯罰之。
洗錢防制法第14條
有第二條各款所列洗錢行為者，處7年以下有期徒刑，併科新臺
幣5百萬元以下罰金。
前項之未遂犯罰之。
前二項情形，不得科以超過其特定犯罪所定最重本刑之刑。
【附表】